【裁判字號】    89,自緝,6
【裁判日期】    900323
【裁判案由】    詐欺
【裁判全文】
臺灣彰化地方法院刑事判決                            八十九年度自緝字第六號
    自  訴  人  乙○○○股份有限公司
    代  表  人  甲○○
    被      告  丁○○
                丙○○
右列被告因詐欺案件，經自訴人提起自訴，本院判決如左：
    主      文
丁○○、丙○○共同連續以詐術得財產上不法之利益，各處有期徒刑陸月，如易科罰
金，均以佰元折算壹日。均緩刑貳年。
    事      實
一、丁○○、丙○○與陳欣鼎（另經台灣高等法院台中分院判處有期徒刑四月確定）
    合夥開設裕協傢俱股份有限公司（下稱裕協公司），經營辦公傢具販售業務，並
    由丙○○擔任該公司之負責人，丁○○則負責公司內部管理，平日亦均參與裕協
    公司洽談業務及報關事宜。渠等三人明知裕協公司早於民國八十七年六、七月間
    ，即因景氣欠佳且借款利息負擔沉重，財務週轉出現困難，且於八十八年一月間
    ，又因出口傢俱之賣價已不敷製造成本，致使該公司及丁○○、丙○○、陳欣鼎
    均無能力支付出口報關關稅、通關費用及報關公司工資報酬，竟共同基於獲取不
    法利益之犯意聯絡，於民國八十八年一至四月間，多次委請乙○○○股份有限公
    司（下稱乙○○○公司）代辦傢俱出口報關業務，並由渠等三人於支票上蓋用自
    己印章，用以取信乙○○○公司，致乙○○○公司負責人甲○○誤認丁○○等人
    將償還代墊費用及支付報酬，而連續為丁○○、丙○○、陳欣鼎辦理多次傢俱出
    口報關業務，並代墊付關稅、船公司費用、產地證明費、卡車運費、櫃費、海關
    傳輸費、貨物料照費、文件費等費用，連同應支付乙○○○公司之工資報酬，總
    計丁○○、丙○○、陳欣鼎於八十八年一至四月間，分別獲取財產上之不法利益
    達新臺幣（下同）二十一萬四千四百九十元、十六萬三千元、十一萬零四十一元
    、五萬五千五百七十六元。嗣經乙○○○公司代表人甲○○屢次催討代墊款及工
    資，丁○○、丙○○、陳欣鼎均避不見面，乙○○○公司始知受騙。
二、案經乙○○○公司提起自訴。
    理      由
一、訊據被告丁○○、丙○○固坦承與陳欣鼎合夥開設裕協公司，且該公司確有欠負
    自訴人上開墊款金額及報酬，惟矢口否認有何詐欺犯行，均辯稱：伊等並無詐欺
    之故意，僅因公司經營不善倒閉，並非有意詐騙自訴人所代墊之費用及報酬云云
    。然查：裕協公司於八十八年一月間，先遭國稅局罰款八十餘萬元，又因日本廠
    商扣款一百多萬元，且當時辦公傢具出口賣價已不敷成本，實已無力繳納報關費
    用等情，業據同案被告陳欣鼎於本院八十八年度自字第一０八號詐欺案件中供陳
    明確（見該案卷宗八十九年五月十二日審判筆錄）；而被告二人於本院審理期間
    亦坦稱：裕協公司於八十七年六、七月間，即因景氣欠佳及借貸利息負擔沉重之
    故，公司財務週轉出現困難等語。則被告丁○○、丙○○既知悉該公司財務狀況
    不良於先，猶刻意隱瞞此一重要交易訊息，仍於八十八年一至四月委請自訴人辦
    理出口報關手續，致自訴人誤認被告等將依約支付費用及墊款，而為被告等辦理
    報關業務，並代墊關稅、貨物保管費等費用，事後裕協公司及被告等果無人願償
    還此費用，任令自訴人蒙受經濟損失，渠等確有施用詐術藉以獲取不法利益之事
    實，自屬明灼。況同案被告陳欣鼎就本件事實所涉詐欺犯行，業經本院以八十八
    年度自字第一０八號判決判處有期徒刑四月，復據台灣高等法院台中分院以八十
    九年度上易字第一六四八號判決駁回陳欣鼎所提上訴而告確定，此經本院調取各
    該刑事卷宗核閱屬實，益可為證。末以被告丁○○、丙○○於自訴人前來催討前
    揭債務之際，亦均躲藏隱匿，避不見面，事後又遲未與自訴人設法謀求和解償還
    之道，而使自訴人求償無門，如謂渠等具有意圖為自己不法所有之犯罪意圖，亦
    非無據。是被告二人前揭所辯，要屬畏罪卸責之詞，不足憑採。此外，渠等犯行
    復有裕協公司設立登記事項卡一紙及支票、支票退票理由單各二紙暨對帳單十四
    紙在卷可參，本案事證已臻明確，被告丁○○、丙○○二人犯行至堪認定。
二、核被告丁○○、丙○○所為，係犯刑法第三百三十九條第二項之詐欺得利罪，應
    依同條第一項之刑度論處。被告二人與陳欣鼎就上開詐欺得利犯行，互有犯意聯
    絡及行為分擔，均為共同正犯。渠等連續數次犯行，時間緊接，犯罪基本構成要
    件相同，顯係基於概括犯意為之，應依連續犯之規定論以一罪，並依法加重其刑
    。爰審酌被告二人犯罪所得利益非微，且經本院傳拘未到，經發布通緝後始行到
    案，有通緝書一份在卷可考，於本院審理期間均未坦認犯行，態度尚非全然可取
    ，及渠等犯罪方法、手段等一切情狀，量處如主文所示之刑，併諭知易科罰金之
    折算標準，以示懲儆。另被告二人前均未曾受有期徒刑以上刑之宣告，有台灣高
    等法院被告全國前案紀錄表在卷可按，渠等經此偵審程序教訓，當能知所警惕，
    信無再犯之虞，且渠等亦與自訴人達成民事和解，有彰化縣花壇鄉調解委員會調
    解書一紙附卷足稽，本院認主文所宣告之刑，以暫不執行為適當，爰均諭知緩刑
    二年，以啟自新。
三、又被告二人為前開犯罪行為後，刑法第四十一條已於九十年一月十日修正公布，
    經比較修正前後之規定，以修正後之新法較有利於被告，爰依刑法第二條第一項
    前段規定，適用修正後之刑法第四十一條第一項前段，而諭知易科罰金之折算標
    準，附此敘明。
據上論斷，應依刑事訴訟法第三百四十三條、第二百九十九條第一項前段，刑法第二
條第一項前段、第二十八條、第五十六條、第三百三十九條第二項、第一項、第四十
一條第一項前段、第七十四條第一款，罰金罰鍰提高標準條例第一條前段、第二條，
判決如主文。
中        華        民        國    九  十  年    三    月    二十三    日
                                臺灣彰化地方法院刑事第三庭
                                    法      官   高  文  崇
右正本證明與原本無異。
如不服本判決，應於判決送達後十日內向本院提出上訴狀( 須附繕本 )。
                                    法院書記官   楊  筱  惠
中        華        民        國    九  十  年    三    月    二十六    日
刑法第三百三十九條
意圖為自己或第三人不法之所有，以詐術使人將本人或第三人之物交付者，處五年以
下有期徒刑、拘役或科或併科一千元以下罰金。
以前項方法得財產上不法之利益或使第三人得之者亦同。
前二項之未遂犯罰之。


司法院資訊處製作；財團法人民間司法改革基金會備份。
